# 陈版：老年地产项目该如何核算？

提问人：azhi 时间：2011-05-18 16:45:48
刚刚接触到一个老年地产项目，老年地产项目是采用“投资返本入住”的销售模式，情况如下： 入住年龄为 60 岁以上的健康老年人，一次性支付 100 ％的房款。自入住的第二个月起，开发商每月向老人偿还入住本金，本金的支付方式为：入住公寓的全部房款除以 20年除以 12 ，偿还期为 20 年。如果老人在 20 年内不幸去世，开发商将一次性偿还老人所剩本金（ 20 年应付的全部房款减去入住年限应付的房款）；如果老人健康长寿，在公寓生活超过 20 年，则不再支付入住房款，可终身居住。 买房者只能是 60 岁以上的老人，返本入住的房产中，并不出售产权，只是老人的终身使用权。居住在此的老人百年之后，其继承人收回房产本金，开发商继续将房产再次以返本入住的方式推出，资源如此重复利用，房屋的价值将远远大于一套正常销售的房屋价值。
这种老年地产项目该如何核算？由于企业拥有该部分房屋的产权，因此，核算时只是简单地将该项目房屋计入固定资产并计提折旧，同时将收到的房屋本金计入往来款，支付时冲减往来款。总觉得这种核算方式不妥，不讨论企业这种操作模式是否有非法集资的嫌疑，站在财务人员的角度，应该如果进行会计核算比较合适？
[ 本帖最后由 azhi 于 2011-5-18 16:47 编辑 ]

回答人：chenyiwei
个人感觉，该业务的经济实质可能是：开发商收取入住老人一次性支付的全部房款，按期偿还本金，但不支付利息，以这部分利息抵作老人在此居住期间的租金。因此，建议的会计处理模式： 1 、相关房屋确认为以经营租赁为目的的投资性房地产，按成本模式或公允价值模式进行后续计量。 2 、收到老人一次性交纳的 100 ％房款时，需基于一定的精算假设和历史数据，对未来还本的现金流作出预计。比照对退休福利进行精算的方法， 20 年内的定期定额支付相当于一个defined benefit plan，比照退休后福利的相关会计处理原则对该笔负债进行定期的精算和后续会计处理。所确认的defined benefit plan相关负债与收到的房款之间的差额确认为递延收益，按直线法在预计的租赁期内确认为租金收入。 3 、以后每年对defined benefit plan相关负债进行重新精算和调整时，也会相应影响到递延收益的余额，就递延收益余额的调整对后续租金收入确认的影响，按会计估计变更处理，采用未来适用法进行衔接调整。

回答人：chenyiwei
回复 报纸 azhi 的帖子该交易可以理解为一项设定受益计划和房屋出租两者的组合。因此每年末都需要进行精算，这已经超过了一般财务人员和审计人员的专业胜任能力的范围。根据精算结果， 比照IAS19中对设定受益计划的会计处理规定对其中的设定受益计划成分进行核算。你说的“融资”是指该企业收取的房款用作其他用途，但在会计上无法体现出这一点，并且和预收较长时间的租金本质上没有明显区别。 当然，该企业这种运作模式的财务风险很大，由于企业通过收取 100 ％房款形成的“基金”（可能是老人们毕生积攒的养老钱）实际上不受监管，万一投资失败或者被挪用，导致资金链断裂，则可能造成非常严重的后果。对这种固有风险较大的企业，我们在确定是否承接其审计业务时也需要非常谨慎。